【裁判字號】    90,訴,1357
【裁判日期】    901018
【裁判案由】    給付貨款
【裁判全文】
臺灣高雄地方法院民事判決  九十年度訴字第一三五七號
    原      告  台灣水泥股份有限公司鼓山水泥製品廠
    法定代理人  丙○○
    訴訟代理人  甲○○
    被      告  慶鴻營造股份有限公司
    法定代理人  乙○○
右當事人間給付貨款事件，本院判決如左：
    主    文
被告應給付原告新台幣陸拾柒萬參仟捌佰元，及自民國九十年五月三十一日起至清償
日止，按年利率百分之五計算之利息。
訴訟費用由被告負擔。
    事    實
甲、原告方面：
一、聲明：求為判決如主文所示。
二、陳述：
（一）原告有工廠登記證、營利事業登記證，可以獨立對外營運，有獨立之法人人格
      。
（二）被告與原告簽立預拌混凝土訂貨合約，並自民國八十九年六月十九日起，陸續
      向原告購買預拌混凝土，價款共新台幣（下同）七十萬三千八百元，迄今貨款
      尚欠六十七萬三千八百元，屢加催討均置之不理，爰依貨款之法律關係請求給
      付如訴之聲明所示之金額。
（三）被告於預拌凝土訂貨合約書蓋用公司印信，且收受原告開立之統一發票三張向
      國稅局申報用以扣抵進項稅額，本案如與被告無關，為何被告會收受發票？原
      告持有被告公司用印之訂貨合約書，均信賴被告為契約之當事人，被告雖均透
      過連帶保證人泰亨建設股份有限公司（下稱泰亨公司）交付貨款，然貨款未償
      ，原告本於契約關係當然以實際契約當事人為求償對象。張耀升是楊張美寶的
      兄弟。
（四）本案若係借牌使用關係，被告亦應負授權人責任。按公司允許他人使用自己公
      司名義與第三人交易（營業）之行為，即係民法第一百六十九條所謂「表示以
      代理權授與他人」之行為，對於該第三人自應負授權人責任（最高法院二十八
      年上字第一五七三號判例參照）。又按民法第一百六十九條係為保護善意第三
      人而設，故本人有使第三人信以為代理權授與他人之行為而與之交易，即應使
      本人負其責任（最高法院四十四年台上字第一二八一號判例參照）。是以如允
      許他人使用自己或公司之名稱，從外觀上他人之行為與自己之行為相似（本人
      行為所致），則對於信賴該外觀者，必須負本人責任，應符合表見代理之法理
      解釋。揆諸上揭判例核與民法第一百六十九條所謂「表示以代理權授與他人」
      之行為相當，被告自應負授權人責任。
三、證據：提出預拌混凝土訂貨合約書影本、被告積欠貨款一覽表、戶籍謄本、經濟
    部工廠登記證、高雄市政府營利事業登記證各一紙、公司變更登記事項卡二紙、
    統一發票影本三紙、預拌混凝土送貨單影本四紙。
乙、被告方面：被告經合法通知未於最後言詞辯論期日到場，惟據其以前陳述如下：
一、聲明：原告之訴駁回。
二、陳述：被告並未向原告買貨，該訂購人應為訴外人張耀升，而非被告。被告無法
    判斷合約書正本上是否被告公司之章，但與被告公司之章很像。被告有持原告給
    的發票向國稅局報稅，系爭發票是由泰亨公司之會計交給被告之法定代理人。
三、證據：聲請傳訊證人林永昌即原告所提送貨單之簽收人。
    理    由
一、本件原告有工廠登記證、營利事業登記證，可獨立對外營運，業據其提出工廠登
    記證、營利事業登記證各一紙為證，因此，原告有獨立之法人人格，自有民事訴
    訟法第四十條第一項之當事人能力。又被告經合法通知，無正當理由，未於最後
    言詞辯論期日到場，核無民事訴訟法第三百八十六條各款所列情形，爰依原告聲
    請，由其一造辯論而為判決。
二、原告起訴主張：被告與原告簽立預拌混凝土訂貨合約，並自八十九年六月十九日
    起，陸續向原告購買預拌混凝土，貨款共七十萬三千八百元，迄今尚欠六十七萬
    三千八百元，被告於預拌凝土訂貨合約書蓋用公司印信，且收受原告開立之統一
    發票三張向國稅局申報用以扣抵進項稅額，原告持有系爭訂貨合約書，自信賴被
    告為契約之當事人。被告雖均透過連帶保證人泰亨公司交付貨款，然貨款未償，
    原告本於契約關係自應以實際契約當事人為求償對象。又本案若係借牌使用關係
    ，被告亦應依民法第一百六十九條規定，負授權人責任等語；被告則以：被告並
    未向原告買貨，訂購人應為訴外人張耀升，被告無法判斷系爭合約書上是否被告
    公司之章，但與被告公司之章很像。被告有持原告出具之發票向國稅局報稅，而
    發票是由泰亨公司之會計交給被告之法定代理人等語資為抗辯。
三、原告主張被告與原告簽立預拌混凝土訂貨合約，並自八十九年六月十九日起，陸
    續向其購買預拌混凝土，貨款共七十萬三千八百元，尚欠六十七萬三千八百元之
    事實，業據其提出預拌混凝土訂貨合約書影本、被告積欠貨款一覽表、戶籍謄本
    各一紙、公司變更登記事項卡二紙、統一發票影本三紙、預拌混凝土送貨單影本
    四紙為證，被告雖否認曾向原告訂購預拌混凝土，惟對於曾收受原告出具之系爭
    統一發票三紙持向國稅局報稅一事則不爭執，是本件應審酌者為被告是否為系爭
    買賣之買受人？茲分敘如下：
（一）原告提出之預拌混凝土訂貨合約書上，甲方即訂貨者係被告公司，並蓋有該公
      司及法定代理人之印章，而甲方之連帶保證人為泰亨建設股份有限公司，有該
      合約書附卷可稽，雖被告表示無法判斷合約書上公司及法定代理人之印章是否
      為被告公司之章，惟其亦陳稱與被告公司之章很像等語，是倘其公司之印章有
      被偽造或盜用之情事，何以未立即說明，並請求本院查明盜用或偽造印章之人
      ？再觀之原告提出被告所不爭執之統一發票三紙，其上記載買受人為被告，且
      被告亦自承持該發票向國稅局報稅等語，是倘被告公司印章有被偽造或盜用情
      事，則其何以仍收受記載買受人為被告公司之發票，並向國稅局報稅，以減輕
      其公司之賦稅？是前開預拌混凝土訂貨合約之真正，應堪認定。
（二）被告雖又抗辯系爭訂購人應為訴外人張耀升，且系爭發票係由泰亨公司之會計
      交給被告之法定代理人等語，然就系爭訂貨合約書上何以有被告之印章，泰亨
      公司之會計何以交付原告所開立之統一發票給被告之法定代理人，被告又何以
      持之報稅，均未提出說明及舉證；至於被告送貨單之簽收人雖記載為林永昌，
      然觀之該送貨單上記載之交貨地點、客戶名稱，均與前開訂貨合約書上記載相
      符，足見原告交付之貨物已經被告授權之人代收，否則被告何以仍收受由原告
      出具記載買受人、品名、數量、單價及金額之統一發票？是被告抗辯，自不足
      採。
（三）綜上所述，被告確為系爭混凝土之買受人，是原告主張自堪信為真實。
四、按「買受人對於出賣人，有交付約定價金及受領標的物之義務」，民法第三百六
    十七條定有明文。又按「遲延之債務，以支付金錢為標的者，債權人得請求依法
    定利率計算之遲延利息」、「給付無確定期限者，債務人於債權人得請求給付時
    ，經其催告而未為給付，自受催告時起，負遲延責任。其經債權人起訴而送達訴
    狀，或依督促程序送達支付命令，或為其他相類之行為者，與催告有同一效力。
    」，民法第二百三十三條第一項前段、第二百二十九條第二項亦分別定有明文。
    本件被告向原告購買預拌混凝土，迄今尚積欠貨款六十七萬三千八百元，已如前
    述，從而原告本於系爭買賣契約之法律關係，請求被告給付六十七萬三千八百元
    ，及自起訴狀繕本送達之翌日即九十年五月三十一日起至清償日止，按法定利率
    年息百分之五計算之遲延利息，即屬正當，應予准許。
五、本件事證已臻明確，兩造其餘之攻擊防禦方法及舉證，暨被告聲請訊問證人林永
    昌部分，均核與判決結果無影響，爰不一一論列。
六、結論：原告之訴為有理由，依民事訴訟法第三百八十五條第一項前段、第七十八
    條，判決如主文。
中      華      民      國    九十      年      十      月      十八    日
                              臺灣高雄地方法院民事第六庭
~B法      官  黃蕙芳
右為正本係照原本作成。
如對本判決上訴，須於判決送達後廿日內向本院提出上訴狀。
中      華      民      國    九十      年      十      月      十八    日
~B法院書記官  蔡莉娟


司法院資訊處製作；財團法人民間司法改革基金會備份。
